ACORDAO-COMPLETO-2368580

ACÓRDÃO 8213/2019 ATA 32/2019 - SEGUNDA CÂMARA

VISTA, relatada e discutida esta tomada de contas especial, instaurada pelo Conselho Nacional de Desenvolvimento Científico e Tecnológico  (CNPq)  em desfavor de César Isidoro dos Santos Ribeiro Silva, pesquisador, em razão de omissão no dever de prestar contas de valores recebidos para realização do projeto “Implantação de um Sistema de Padronização Primária de Transferência Térmica AC-DC de Baixa Tensão”.
ACORDAM os ministros do Tribunal de Contas da União, reunidos em sessão da 2ª Câmara, ante as razões expostas pela relatora, e com fundamento nos arts. 1º, inciso I, 12, § 3º, 16, inciso III, alíneas “b” e “c” e § 3º, 19, 23, inciso III, 26 e 28, incisos I e II, e 57 da Lei 8.443/1992 c/c os arts. 202, §6º, 214, inciso III, alínea “a”, e 217 do Regimento Interno, em:
9.1. julgar irregulares as contas de César Isidoro dos Santos Ribeiro Silva;
9.2. condená-lo ao recolhimento aos cofres do Conselho Nacional de Desenvolvimento Científico e Tecnológico das importâncias abaixo discriminadas, atualizadas monetariamente e acrescidas de juros de mora de cada uma das datas indicadas até o pagamento:
Processo Técnico Processo 563098/2010-4 - Auxílio Financeiro - Despesas de Custeio e de Capital
	Data 
	Valor – R$1,00

	11/05/2011
	11.000,00

	15/09/2011
	6.500,00

	08/12/2011
	12.500,00

	22/12/2011
	13.300,00

	22/12/2011
	16.700,00

Valor atualizado do débito (com juros) , em 25/6/2019: R$ 104.081,03 (peça 19) .
Processo Originado 38.0238/2011-0 – Bolsa de Longa Duração - César I. S. Ribeiro Silva
	Data
	Valor – R$1,00

	03/03/2011
	6.900,00

	04/04/2011
	6.900,00

	03/05/2011
	6.900,00

	02/06/2011
	6.900,00

	04/07/2011
	6.900,00

	02/08/2011
	6.900,00

	05/09/2011
	6.900,00

	05/10/2011
	6.900,00

	04/11/2011
	6.900,00

	05/12/2011
	6.900,00

	04/01/2012
	6.900,00

	09/02/2012
	6.900,00

	06/03/2012
	6.900,00

	02/04/2012
	6.900,00

	03/05/2012
	6.900,00

	04/06/2012
	6.900,00

	03/07/2012
	6.900,00

	02/08/2012
	6.900,00

	03/09/2012
	6.900,00

	02/10/2012
	6.900,00

	01/11/2012
	6.900,00

	05/12/2012
	6.900,00

	26/12/2012
	6.900,00

	05/02/2013
	6.900,00

	08/03/2013
	6.900,00

	02/04/2013
	6.900,00

	03/05/2013
	6.900,00

	05/06/2013
	6.900,00

	02/07/2013
	6.900,00

	02/08/2013
	6.900,00

	03/09/2013
	6.900,00

	02/10/2013
	6.900,00

	01/11/2013
	6.900,00

	03/12/2013
	6.900,00

	27/12/2013
	6.900,00

	04/02/2014
	6.900,00

	07/03/2014
	6.900,00

	02/04/2014
	6.900,00

	02/05/2014
	6.900,00

	02/05/2014
	6.900,00

	02/06/2014
	6.900,00

	02/07/2014
	6.900,00

	04/08/2014
	6.900,00

	02/09/2014
	6.900,00

	01/10/2014
	6.900,00

	06/11/2014
	6.900,00

	02/12/2014
	6.900,00

	31/12/2014
	6.900,00

	02/02/2015
	8.280,00

	06/03/2015
	8.280,00

	08/04/2015
	8.280,00

	05/05/2015
	8.280,00

	08/06/2015
	8.280,00

	06/07/2015
	8.280,00

	24/08/2015
	8.280,00

	15/09/2015
	8.280,00

	06/10/2015
	8.280,00

	18/11/2015
	8.280,00

	04/12/2015
	8.280,00

	06/01/2016
	8.280,00

Valor atualizado do débito (com juros) , em 25/6/2019: R$ 673.572,19 (peça 20) 
Processo Técnico 30.1288/2013-5 - Bolsa de Longa Duração - Anderson Derlan Brandão de Souza
	Data
	Valor – R$1,00

	02/07/2013
	3.000,00

	01/08/2013
	3.000,00

	03/09/2013
	3.000,00

	02/10/2013
	3.000,00

	01/11/2013
	3.000,00

	03/12/2013
	3.000,00

	27/12/2013
	3.000,00

	04/02/2014
	3.000,00

	07/03/2014
	3.000,00

	02/04/2014
	3.000,00

	02/05/2014
	3.000,00

	02/06/2014
	3.000,00

Valor atualizado do débito (com juros) , em 25/6/2019: R$ 55.811,28 (peça 21) 
Processo Técnico 18.5400/2014-0 - Bolsa de Longa Duração - Eduardo Silva Piombini
	Data
	Valor – R$1,00

	02/12/2014
	580,00

	31/12/2014
	580,00

	02/02/2015
	700,00

	04/03/2015
	700,00

	01/04/2015
	700,00

	05/05/2015
	700,00

	02/06/2015
	700,00

	03/07/2015
	700,00

	24/08/2015
	700,00

	02/09/2015
	700,00

	06/10/2015
	700,00

	05/11/2015
	700,00

	04/12/2015
	700,00

	06/01/2016
	700,00

Valor atualizado do débito (com juros) , em 25/6/2019: R$ 13.230,08 (peça 22) 
Processo Técnico 18.3525/2013-2 - Bolsa de Longa Duração - Gustavo Soares Martins
	Data
	Valor – R$1,00

	01/08/2013
	580,00

	03/09/2013
	580,00

	02/10/2013
	580,00

	01/11/2013
	580,00

	03/12/2013
	580,00

	27/12/2013
	580,00

	04/02/2014
	580,00

	07/03/2014
	580,00

	02/04/2014
	580,00

	02/05/2014
	580,00

	02/06/2014
	580,00

	02/07/2014
	580,00

	04/08/2014
	580,00

	02/09/2014
	580,00

	01/10/2014
	580,00

	07/11/2014
	580,00

Valor atualizado do débito (com juros) , em 25/6/2019: R$ 14.152,72 (peça 23) 
Processo Técnico 18.1858/2013-4 - Bolsa de Longa Duração - Janaína Lopes da Silva Curty
	Data
	Valor – R$1,00

	02/04/2013
	580,00

	03/05/2013
	580,00

	05/06/2013
	580,00

	02/07/2013
	580,00

	01/08/2013
	580,00

	03/09/2013
	580,00

	02/10/2013
	580,00

Valor atualizado do débito (com juros) , em 25/6/2019: R$ 6.460,54 (peça 24) 
Processo Técnico 37.2533/2014-0 - Bolsa de Longa Duração - Larissa Louzada Nóbrega
	Data
	Valor – R$1,00

	02/05/2014
	1.200,00

	02/06/2014
	1.200,00

	02/07/2014
	1.200,00

	04/08/2014
	1.200,00

	02/09/2014
	1.200,00

	01/10/2014
	1.200,00

	06/11/2014
	1.200,00

	02/12/2014
	1.200,00

	31/12/2014
	1.200,00

	02/02/2015
	1.440,00

	06/03/2015
	1.440,00

	08/04/2015
	1.440,00

	05/05/2015
	1.440,00

	08/06/2015
	1.440,00

	06/07/2015
	1.440,00

	24/08/2015
	1.440,00

	15/09/2015
	1.440,00

	06/10/2015
	1.440,00

	18/11/2015
	1.440,00

	04/12/2015
	1.440,00

	31/12/2015
	1.440,00

Valor atualizado do débito (com juros) , em 25/6/2019: R$ 39.740,80 (peça 25) 
Processo Técnico 31.2643/2012-8 - Bolsa de Longa Duração - Maria de Fátima de Brito Cyrillo
	Data
	Valor – R$1,00

	05/02/2013
	3.700,00

	08/03/2013
	3.700,00

	02/04/2013
	3.700,00

Valor atualizado do débito (com juros) , em 25/6/2019: R$ 17.948,92 (peça 26) 
Processo Técnico 37.2023/2015-0 - Bolsa de Longa Duração - Raphael da Cunha Mendonça
	Data
	Valor – R$1,00

	08/04/2015
	1.440,00

	05/05/2015
	1.440,00

	08/06/2015
	1.440,00

	06/07/2015
	1.440,00

	24/08/2015
	1.440,00

	15/09/2015
	1.440,00

	06/10/2015
	1.440,00

	18/11/2015
	1.440,00

	04/12/2015
	1.440,00

	31/12/2015
	1.440,00

Valor atualizado do débito (com juros) , em 25/6/2019: R$ 19.658,52 (peça 27) 
9.3. aplicar-lhe multa no valor de R$ 470.000,00 (quatrocentos e setenta mil reais) , a ser recolhida aos cofres do Tesouro Nacional, com incidência de encargos legais calculados da data deste acórdão até a data do pagamento, se este for efetuado após o vencimento do prazo a seguir estipulado;
9.4. fixar prazo de 15 (quinze) dias, a contar da notificação, para comprovação, perante o Tribunal, do recolhimento das dívidas acima imputadas;
9.5. autorizar a cobrança judicial das dívidas, caso não atendida a notificação;
9.6. autorizar o pagamento das dívidas em até 36 (trinta e seis) parcelas mensais consecutivas, caso venha a ser solicitado pelo responsável antes do envio do processo para cobrança judicial;
9.7. fixar o vencimento da primeira parcela em 15 (quinze) dias, a contar do recebimento da notificação, e o das demais a cada 30 (trinta) dias, com incidência dos respectivos encargos legais sobre o valor de cada parcela;
9.8. alertar o responsável de que a inadimplência de qualquer parcela acarretará vencimento antecipado do saldo devedor;
9.9. dar ciência desta deliberação ao Conselho Nacional de Desenvolvimento Científico e Tecnológico e ao procurador-chefe da Procuradoria da República no Estado do Rio de Janeiro.

Tomada de Contas Especial instaurada pelo Conselho Nacional de Desenvolvimento Científico e Tecnológico em desfavor de pesquisador em razão da não comprovação da boa e regular aplicação dos recursos federais recebidos.

Segunda Câmara

Conselho Nacional de Desenvolvimento Científico e Tecnológico.

3. Responsável: César Isidoro dos Santos Ribeiro Silva (CNPJ XXX.627.137-XX).
3.1. Interessado: Ministério da Ciência, Tecnologia, Inovações e Comunicações

13.1. Ministros presentes: Augusto Nardes (na Presidência), Aroldo Cedraz, Raimundo Carreiro e Ana Arraes (Relatora).
13.2. Ministros-Substitutos presentes: Marcos Bemquerer Costa e André Luís de Carvalho.

ANA ARRAES

Adoto como relatório a instrução da Secretaria de Controle Externo de Tomada de Contas Especial, a qual contou com a anuência de seu corpo dirigente e do representante do Ministério Público junto ao TCU (peças 28 a 31) :
“INTRODUÇÃO
1.	Cuidam os autos de Tomada de Contas Especial instaurada pelo Conselho Nacional de Desenvolvimento Científico e Tecnológico (CNPq) , em desfavor do Sr. Cesar Isidoro dos Santos Ribeiro Silva (CPF XXX.627.137-XX) , em razão da não apresentação da prestação de contas financeira e técnica (avaliação do bolsista vinculada a projeto) , conforme determinam a Resolução Normativa-CNPQ RN 019/2010, itens 6.12, 9.2, e 9.3 (peça 2, p.49,50) , item I.12.3 das ‘Disposições gerais’ do Edital MCT/CNPq/Inmetro 059/2010 (peça 2, p.10) , e o Termo de Concessão e Aceitação de Apoio Financeiro a Projeto (peça 2, p. 57) . 
2.	O Termo de Concessão e Apoio Financeiro ao Projeto ‘Implantação de um Sistema de Padronização Primária de Transferência Térmica AC-DC de Baixa Tensão’ (peça 2, p. 55/57) vigeu no período de 22/10/2010 a 21/12/2015, e o prazo para apresentação da prestação de contas encerrou-se em 19/2/2016 (peça 2, p. 3) .
HISTÓRICO
3.	Para a execução do Projeto, os recursos financeiros repassados pelo CNPq ao pesquisador beneficiário foram de R$ 595.740,00, sendo R$ 60.000,00 a título de auxílio à Pesquisa e R$ 535.740,00 para as atividades concernentes aos bolsistas vinculados ao Projeto (incluindo o próprio pesquisador beneficiário) , por meio das Ordens Bancárias emitidas entre 3/3/2011 e 6/1/2016, conforme relação constante do processo (peça 2, p. 71/75, 78/79, 99/104, 107/109, 112/113, 115, 118/119, 121, 124, 148/153, 188, 192, 199/200, 209/210, 220/221, 233/235 e 245) . 
4.	O Demonstrativo de Débito Consolidado Simplificado encontra-se à peça 2, p. 421. Os recursos foram transferidos de acordo com os valores originais e datas das ordens bancárias, como mostram as tabelas a seguir:
Processo Técnico 56.3098/2010-4 - Auxílio Financeiro – Despesas de Capital e de Custeio
	Data 
	Valor – R$1,00

	11/05/2011
	11.000,00

	15/09/2011
	6.500,00

	08/12/2011
	12.500,00

	22/12/2011
	13.300,00

	22/12/2011
	16.700,00

Valor atualizado do débito (sem juros) , em 16/11/2018: R$91.011,49 (peça 3) .
Processo Técnico 38.0238/2011-0 - Cesar Isidoro dos Santos Ribeiro Silva - Bolsista
	Data
	Valor – R$1,00

	03/03/2011
	6.900,00

	04/04/2011
	6.900,00

	03/05/2011
	6.900,00

	02/06/2011
	6.900,00

	04/07/2011
	6.900,00

	02/08/2011
	6.900,00

	05/09/2011
	6.900,00

	05/10/2011
	6.900,00

	04/11/2011
	6.900,00

	05/12/2011
	6.900,00

	04/01/2012
	6.900,00

	09/02/2012
	6.900,00

	06/03/2012
	6.900,00

	02/04/2012
	6.900,00

	03/05/2012
	6.900,00

	04/06/2012
	6.900,00

	03/07/2012
	6.900,00

	02/08/2012
	6.900,00

	03/09/2012
	6.900,00

	02/10/2012
	6.900,00

	01/11/2012
	6.900,00

	05/12/2012
	6.900,00

	26/12/2012
	6.900,00

	05/02/2013
	6.900,00

	08/03/2013
	6.900,00

	02/04/2013
	6.900,00

	03/05/2013
	6.900,00

	05/06/2013
	6.900,00

	02/07/2013
	6.900,00

	02/08/2013
	6.900,00

	03/09/2013
	6.900,00

	02/10/2013
	6.900,00

	01/11/2013
	6.900,00

	03/12/2013
	6.900,00

	27/12/2013
	6.900,00

	04/02/2014
	6.900,00

	07/03/2014
	6.900,00

	02/04/2014
	6.900,00

	02/05/2014
	6.900,00

	02/05/2014
	6.900,00

	02/06/2014
	6.900,00

	02/07/2014
	6.900,00

	04/08/2014
	6.900,00

	02/09/2014
	6.900,00

	01/10/2014
	6.900,00

	06/11/2014
	6.900,00

	02/12/2014
	6.900,00

	31/12/2014
	6.900,00

	02/02/2015
	8.280,00

	06/03/2015
	8.280,00

	08/04/2015
	8.280,00

	05/05/2015
	8.280,00

	08/06/2015
	8.280,00

	06/07/2015
	8.280,00

	24/08/2015
	8.280,00

	15/09/2015
	8.280,00

	06/10/2015
	8.280,00

	18/11/2015
	8.280,00

	04/12/2015
	8.280,00

	06/01/2016
	8.280,00

Valor atualizado do débito (sem juros) , em 16/11/2018: R$ 584.670,77 (peça 4) .
Processo Técnico 30.1288/2013-5 - Anderson Derlan Brandão de Souza - Bolsista
	Data
	Valor – R$1,00

	02/07/2013
	3.000,00

	01/08/2013
	3.000,00

	03/09/2013
	3.000,00

	02/10/2013
	3.000,00

	01/11/2013
	3.000,00

	03/12/2013
	3.000,00

	27/12/2013
	3.000,00

	04/02/2014
	3.000,00

	07/03/2014
	3.000,00

	02/04/2014
	3.000,00

	02/05/2014
	3.000,00

	02/06/2014
	3.000,00

Valor atualizado do débito (sem juros) , em 16/11/2018: R$ 48.287,23 (peça 5) .
Processo Técnico 18.5400/2014-0 - Eduardo Silva Piombini - Bolsista
	Data
	Valor – R$1,00

	02/12/2014
	580,00

	31/12/2014
	580,00

	02/02/2015
	700,00

	04/03/2015
	700,00

	01/04/2015
	700,00

	05/05/2015
	700,00

	02/06/2015
	700,00

	03/07/2015
	700,00

	24/08/2015
	700,00

	02/09/2015
	700,00

	06/10/2015
	700,00

	05/11/2015
	700,00

	04/12/2015
	700,00

	06/01/2016
	700,00

Valor atualizado do débito (sem juros) , em 16/11/2018: R$ 11.422,97 (peça 6) .
Processo Técnico 18.3525/2013-2 - Gustavo Soares Martins - Bolsista
	Data
	Valor – R$1,00

	01/08/2013
	580,00

	03/09/2013
	580,00

	02/10/2013
	580,00

	01/11/2013
	580,00

	03/12/2013
	580,00

	27/12/2013
	580,00

	04/02/2014
	580,00

	07/03/2014
	580,00

	02/04/2014
	580,00

	02/05/2014
	580,00

	02/06/2014
	580,00

	02/07/2014
	580,00

	04/08/2014
	580,00

	02/09/2014
	580,00

	01/10/2014
	580,00

	07/11/2014
	580,00

Valor atualizado do débito (sem juros) , em 16/11/2018: R$ 12.260,18 (peça 7) .
Processo Técnico 18.1858/2013-4 - Janaína Lopes da Silva Curty - Bolsista
	Data
	Valor – R$1,00

	02/04/2013
	580,00

	03/05/2013
	580,00

	05/06/2013
	580,00

	02/07/2013
	580,00

	01/08/2013
	580,00

	03/09/2013
	580,00

	02/10/2013
	580,00

Valor atualizado do débito (sem juros) , em 16/11/2018: R$ 5.585,96 (peça 8) .
Processo Técnico 37.2533/2014-0 - Larissa Louzada Nobrega - Bolsista
	Data
	Valor – R$1,00

	02/05/2014
	1.200,00

	02/06/2014
	1.200,00

	02/07/2014
	1.200,00

	04/08/2014
	1.200,00

	02/09/2014
	1.200,00

	01/10/2014
	1.200,00

	06/11/2014
	1.200,00

	02/12/2014
	1.200,00

	31/12/2014
	1.200,00

	02/02/2015
	1.440,00

	06/03/2015
	1.440,00

	08/04/2015
	1.440,00

	05/05/2015
	1.440,00

	08/06/2015
	1.440,00

	06/07/2015
	1.440,00

	24/08/2015
	1.440,00

	15/09/2015
	1.440,00

	06/10/2015
	1.440,00

	18/11/2015
	1.440,00

	04/12/2015
	1.440,00

	31/12/2015
	1.440,00

Valor atualizado do débito (sem juros) , em 16/11/2018: R$ 34.345,94 (peça 9) .
Processo Técnico 31.2643/2012-8 - Maria de Fátima de Brito Cyrillo - Bolsista
	Data
	Valor – R$1,00

	05/02/2013
	3.700,00

	08/03/2013
	3.700,00

	02/04/2013
	3.700,00

Valor atualizado do débito (sem juros) , em 16/11/2018: R$ 15.507,23 (peça 10) .
Processo Técnico 37.2023/2015-0 - Raphael da Cunha Mendonça - Bolsista
	Data
	Valor – R$1,00

	08/04/2015
	1.440,00

	05/05/2015
	1.440,00

	08/06/2015
	1.440,00

	06/07/2015
	1.440,00

	24/08/2015
	1.440,00

	15/09/2015
	1.440,00

	06/10/2015
	1.440,00

	18/11/2015
	1.440,00

	04/12/2015
	1.440,00

	31/12/2015
	1.440,00

Valor atualizado do débito (sem juros) , em 16/11/2018: R$ 16.936,35 (peça 11) .
5.	Embora o prazo para prestar contas encerrou-se em 19/2/2016, até aquela data, não foi confirmado o envio da prestação de contas para o CNPq, conforme memorando 4897/2017 (peça 2, p. 3) .			
6.	Conforme apontado no Parecer Auditoria Interna, de 7/11/2017 (peça 2, p. 443/444) , o CNPq verificou a omissão no dever legal de prestar contas dos recursos do Projeto ‘Implantação de um Sistema de Padronização Primária de Transferência Térmica AC-DC de Baixa Tensão’.
7.	As cobranças administrativas, efetuadas anteriormente à instauração da Tomada de Contas Especial, datam de 12/11/2015 (e-mail, peça 2, p. 64) , Ofício COFIN/COPCO 29179/2016, de 21/1/2016 (via e-mail – peça 2, p. 65) , Ofício COFIN/COPCO 30818/2016, de 19/02/2016 (via e-mail – peça 2, p. 67) . A Notificação da Tomada de Contas Especial 072/2017 foi expedida em 23/8/2017 (peça 2, p. 256) , oferecendo um prazo de 5 (cinco) dias improrrogáveis para defesa/recolhimento/parcelamento do valor devido. Em 2/10/2017, diante da impossibilidade da entrega no endereço informado pelo pesquisador na ‘Plataforma Lattes’, foi emitida a Notificação 079/2017 (peça 2, p. 425) , que comunicou a omissão do dever legal de prestar contas dos recursos federais recebidos, requerendo as providências devidas. Esta foi encaminhada para o endereço cadastrado na Receita Federal do Brasil, oferecendo o mesmo prazo acima citado para apresentação da defesa. Dessa vez não pôde ser entregue (peça 2, p. 426) , razão pela qual foi devolvido ao CNPq.
8.	Por fim, em face das frustradas tentativas de contato com o responsável, foi publicado o Edital de Notificação 12/2017, de 20/11/2017 (peça 2, p. 428) .
9.	Diante da não apresentação da prestação de contas e da consequente não demonstração da boa e regular aplicação dos recursos federais repassados, assim como da não devolução dos recursos, instaurou-se a Tomada de Contas Especial, em 23/08/2017 (peça 2, p. 5) . Nesse sentido, no Relatório do Tomador de Contas 54/2017 (peça 2, p. 435/440) , conclui-se que o prejuízo importaria no valor original de R$ 595.740,00, imputando-se a responsabilidade ao Sr. Cesar Isidoro dos Santos Ribeiro Silva (CPF XXX.627.137-XX) , uma vez que este era a pessoa responsável pela gestão e execução dos recursos federais recebidos à conta do Projeto ‘Implantação de um Sistema de Padronização Primária de Transferência Térmica AC-DC de Baixa Tensão’.
10.	O Relatório de Auditoria 946/2018, da Controladoria-Geral da União (peça 2, p. 457/460) , chegou às mesmas conclusões. 
11.	Adicionalmente, após serem emitidos o Certificado de Auditoria (peça 2, p. 461) , o Parecer do Dirigente de Controle Interno (peça 2, p. 462) e o Pronunciamento Ministerial (peça 2, p. 465) , o processo foi remetido a este Tribunal.
12.	Na instrução preliminar (peça 12) , analisando-se os documentos nos autos, concluiu-se pela necessidade de realização de citação e audiência do Sr. Cesar Isidoro dos Santos Ribeiro Silva:
a)	 Citação
	Irregularidade: Não comprovação da boa e regular aplicação dos recursos federais repassados pelo CNPq, em face da omissão no dever de prestar contas dos valores transferidos, no âmbito do Projeto ‘Implantação de um Sistema de Padronização Primária de Transferência Térmica AC-DC de Baixa Tensão’;
	Processo Técnico  
	Valor (R$) 
	Data de atualização monetária

	56.3098/2010-4
	91.011,49
	16/11/2018

	38.0238/2011-0
	584.670,77
	16/11/2018

	30.1288/2013-5
	48.287,23
	16/11/2018

	18.5400/2014-0
	11.422,97
	16/11/2018

	18.3525/2013-2
	12.260,18
	16/11/2018

	18.1858/2013-4
	5.585,96
	16/11/2018

	37.2533/2014-0
	34.345,94
	16/11/2018

	31.2643/2012-8
	15.507,23
	16/11/2018

	37.2023/2015-0
	16.936,35
	16/11/2018

Responsável: Sr. Cesar Isidoro dos Santos Ribeiro Silva (CPF XXX.627.137-XX) , pesquisador;
	Conduta: Não demonstrar a boa e regular aplicação dos recursos federais recebidos à conta do Projeto ‘Implantação de um Sistema de Padronização Primária de Transferência Térmica AC-DC de Baixa Tensão’, em face da omissão na prestação de contas, cujo prazo encerrou-se em 20/2/2016;
b)	 Audiência
	Irregularidade: Não permitir a comprovação da boa e regular aplicação dos recursos federais repassados pelo CNPq, em face da omissão no dever de prestar contas dos valores transferidos, no âmbito do Projeto ‘Implantação de um Sistema de Padronização Primária de Transferência Térmica AC-DC de Baixa Tensão’;
	Responsável: Sr. Cesar Isidoro dos Santos Ribeiro Silva (CPF XXX.627.137-XX) , pesquisador;
	Conduta: Não cumprir o prazo originalmente estipulado para a prestação de contas do Projeto ‘Implantação de um Sistema de Padronização Primária de Transferência Térmica AC-DC de Baixa Tensão’, cujo prazo encerrou-se em 20/2/2016;
13.	Em cumprimento ao despacho da Secretaria (peça 14) , foi promovida a citação e audiência do Sr. Cesar Isidoro dos Santos Ribeiro Silva, nos moldes adiante:
	Ofício
	Data do ofício
	Data de Recebimento do Ofício
	Nome do Recebedor do Ofício
	Observação
	Fim do Prazo para defesa

	1873/2019-TCU/Secex-TCE 
 (peça 16) .
	16/4/2019
	6/5/2019 (vide AR de peça 17) .
	Paulo Silva
ID 26513775
	Ofício recebido no endereço do responsável, conforme pesquisa realizada na Base de Dados da Receita Federal (peça 15) .
	21/5/2019

14.	Transcorrido o prazo regimental, o Sr. Cesar Isidoro dos Santos Ribeiro Silva permaneceu silente, conforme despacho de conclusão das comunicações processuais acostado à peça 18.
DA ANÁLISE DOS PRESSUPOSTOS DE PROCEDIBILIDADE DA IN/TCU 71/2012
15.	Verifica-se que não houve o transcurso de mais de dez anos desde o fato gerador sem que tenha havido a notificação do responsável pela autoridade administrativa federal competente (art. 6º, inciso II, c/c art. 19, da IN/TCU 71/2012, modificada pela IN/TCU 76/2016) , uma vez que os recursos foram transferidos entre 2010 e 2015 (conforme parágrafo 3. Retro) , a omissão na prestação de contas se concretizou em 20/2/2016 (peça 2, p. 3) , e o responsável foi notificado sobre as irregularidades pela autoridade administrativa competente em 2017, por meio dos ofícios constantes da peça 2, p. 64, 65, 67, 256 e 425 (AR de não entrega à peça 2, p. 426) . Além disso, foi notificado mediante Edital, em 20/11/2017 (peça 2, p. 428) .
16.	Verifica-se também que o valor original histórico do débito é superior a R$ 100.000,00 (peça 2, p. 425) , na forma estabelecida conforme os arts. 6º, inciso I, e 19, da IN/TCU 71/2012, modificada pela IN/TCU 76/2016.
17.	Por oportuno, registra-se que, em atendimento ao item 9.4, do Acórdão 1772/2017-TCU-Plenário (Relator Ministro-Substituto Augusto Sherman Cavalcanti) , foi efetuada pesquisa no sistema processual do TCU, e não foram encontradas tomadas de contas especiais em tramitação com débitos imputáveis ao responsável com valores inferiores ao fixado no art. 6º, inciso I, da Instrução Normativa TCU 71/2012.
18.	A tomada de contas especial está, assim, devidamente constituída e em condição de ser instruída.
EXAME TÉCNICO
Da validade das notificações
19.	Preliminarmente, cumpre tecer breves considerações sobre a forma como são realizadas as comunicações processuais no TCU. A esse respeito, destacam-se o art. 179, do Regimento Interno do TCU (Resolução 155, de 4/12/2002) , e o art. 4º, inciso III, § 1º, da Resolução TCU 170, de 30 de junho de 2004, in verbis:
Art. 179. A citação, a audiência ou a notificação, bem como a comunicação de diligência, far-se-ão: 
I - mediante ciência da parte, efetivada por servidor designado, por meio eletrônico, fac-símile, telegrama ou qualquer outra forma, desde que fique confirmada inequivocamente a entrega da comunicação ao destinatário; 
II - mediante carta registrada, com aviso de recebimento que comprove a entrega no endereço do destinatário; 
III - por edital publicado no Diário Oficial da União, quando o seu destinatário não for localizado (...) 
Art. 3º As comunicações serão dirigidas ao responsável, ou ao interessado, ou ao dirigente de órgão ou entidade, ou ao representante legal ou ao procurador constituído nos autos, com poderes expressos no mandato para esse fim, por meio de: 
I - correio eletrônico, fac-símile ou telegrama; 
II - servidor designado; 
III - carta registrada, com aviso de recebimento; 
IV - edital publicado no Diário Oficial da União, quando o seu destinatário não for localizado, nas hipóteses em que seja necessário o exercício de defesa’. 
Art. 4º. Consideram-se entregues as comunicações: 
I - efetivadas conforme disposto nos incisos I e II do artigo anterior, mediante confirmação da ciência do destinatário; 
II - realizadas na forma prevista no inciso III do artigo anterior, com o retorno do aviso de recebimento, entregue comprovadamente no endereço do destinatário; 
III - na data de publicação do edital no Diário Oficial da União, quando realizadas na forma prevista no inciso IV do artigo anterior. § 1º O endereço do destinatário deverá ser previamente confirmado mediante consulta aos sistemas disponíveis ao Tribunal ou a outros meios de informação, a qual deverá ser juntada ao respectivo processo. (...) 
20.	Bem se vê, portanto, a validade da citação via postal, cujo aviso de recebimento, nesse caso, foi assinado pelo Sr. Paulo Silva, e a entrega do AR foi no endereço que consta na Base de Dados da Receita Federal (peças 15 e 17) .
Da análise do mérito
21.	Inicialmente, faz-se necessário analisar o Edital MCT/CNPq/Inmetro 059/2010 (peça 2, p. 6/17) , que estabeleceu os requisitos para o apoio financeiro do projeto objeto de análise desse processo. O Edital informou, no item II.1.5.1, que a Resolução Normativa do CNPq 019/2010 (RN-19/2010) é a norma que regula os auxílios e bolsas concedidos por ele.
22.	O Edital prevê ainda, no item 1.6, que as propostas aprovadas seriam contratadas em nome do Coordenador/Proponente, mediante assinatura de Termo de Concessão e Aceitação de Apoio Financeiro a Projeto de Pesquisa Científica e/ou Tecnológica, conforme transcrição abaixo (peça 2, p. 9) :
I.6.1 As propostas aprovadas serão contratadas na modalidade de Auxílio Individual, em nome do Coordenador/Proponente, mediante assinatura de Termo de Concessão e Aceitação de Apoio Financeiro a Projeto de Pesquisa Científica e/ou Tecnológica.
23.	Nesse mesmo Edital, foi consignado que a assinatura do Termo de Concessão estava subordinada à existência prévia de Protocolo de Cooperação Técnica, celebrado entre a instituição de execução do projeto e o CNPq. 
24.	Ainda no mesmo documento, no item I-12.3, consta a determinação de que ao final da vigência, o Proponente deveria apresentar a prestação de contas financeira e os relatórios técnicos, em conformidade com o que estivesse estabelecido no Termo de Concessão e demais normas do CNPq. Segue abaixo transcrição do item:
I.12.3 Ao final da vigência, o proponente deverá apresentar a prestação de contas financeira e os relatórios técnicos, em conformidade com o que estiver estabelecido no Termo de Concessão e demais normas do CNPq.
25.	Em 16/10/2010, o Sr. Cesar Isidoro dos Santos Ribeiro Silva apresentou uma proposta ao CNPq, na qualidade de Coordenador/Proponente (peça 2, p. 20/23) , cuja instituição de execução foi o Instituto Nacional de Metrologia Normalização e Qualidade Industrial – RJ (CNPJ 006XXX.700001-XX) , conforme peça 2, p. 56, item 4. Transcreve-se abaixo a declaração do Coordenador/Proponente, registrada eletronicamente via Internet, sob o protocolo 6972173409877624:
O solicitante declara formalmente que: a) tem pleno conhecimento do Edital em que eventualmente se baseia esta solicitação bem como das regras e normas do CNPq relacionadas à modalidade de auxílio pleiteada; b) tem garantias da instituição sede do projeto de que disporá de condições básicas operacionais para a execução do objeto da solicitação; c) tem conhecimento de que prestará contas dos recursos obtidos dentro dos prazos e normas do CNPq; d) declara que, sendo o caso, deu conhecimento a todos os membros listados nesta solicitação dos termos da presente declaração e que dispõe da concordância formal deles; e) que seu currículo Lattes está atualizado; f) responde pela veracidade de todas as informações contidas na presente solicitação e no seu currículo Lattes.
26.	Em 15/12/2010, com base na recomendação do Comitê Julgador do PROGRAMA DE CAPACITAÇÃO C.E.T. METROLOGIA CIENTIFICA E INDUSTRIAL DO INMETRO - PROMETR, a Diretoria do CNPq aprovou a solicitação do Sr. Cesar Isidoro dos Santos Ribeiro Silva (peça 2, p. 48) .
27.	Em 20/12/2010, o Sr. Cesar Isidoro dos Santos Ribeiro Silva, mediante o uso de senha pessoal, registrou eletronicamente, da Internet ao CNPq, o Termo de Aceitação de Apoio Financeiro a Projeto (peça 2, p. 55/57) . Segue abaixo a discriminação dos valores aprovados: 
	Termo de Aceitação de Apoio Financeiro a Projeto  (peça 2, p. 55/57) 

	Concedente
	Conselho Nacional de Desenvolvimento Científico e Tecnológico

	Beneficiário
	Cesar Isidoro dos Santos Ribeiro Silva

	Finalidade
	Concessão de auxílio financeiro a projeto de natureza científica, tecnológica e/ou inovação

	Auxílio Financeiro
	Valor (R$) 
	Modalidade
	Unid

		29.200,00
	Despesa de Custeio
	
		30.800,00
	Despesa de Capital
	
	Sub -Total 
	60.000,00
		
	Bolsas de Longa Duração
	414.000,00
	Desenvolvimento Científico de Metrologia Nacional 
Nível 3D - Prazo 60 meses
	1

		34.800,00
	Iniciação Tecnológica
Nível A – Prazo 60 meses
	1

		222.000,00
	Desenvolvimento Tecnológico Nível F – Prazo 60 meses
	1

	Sub -Total
	670.800,00
		
	Total Geral
Custeio + Capital + Bolsas
	730.800,00
		
28.	Segundo o Termo de Aceitação de Apoio Financeiro a Projeto, item 9, ao enviá-lo ao CNPq, o Sr. Cesar Isidoro dos Santos Ribeiro Silva, beneficiário do projeto, declarou que leu e aceitou integralmente os termos do documento. Cabe ressaltar os termos dos incisos ‘g’, ‘h’ e ‘j’, item 5, transcritos abaixo:
5. DECLARAÇÃO:
Ao enviar esse documento ao CNPq, o BENEFICIÁRIO DECLARA FORMALMENTE:
 (...) 
g) no caso de o projeto incluir a concessão de bolsas:
•	 indicará bolsista com titulação e nível correspondente ao da bolsa concedida, pelo tempo estipulado, por meio do formulário pertinente e que responderá integralmente pela adequação e correção desta indicação;
•	 comunicará ao CNPq, por meio do formulário pertinente, a substituição do bolsista nos casos em que isso seja previsto e permitido;
•	 manterá sob sua custódia, documento assinado pelo bolsista, segundo modelo disponível na página do CNPq na internet, declarando conhecer as regras da bolsa que receberá e comprometendo-se a acatá-las integralmente.
h) que manterá sob sua guarda os documentos comprobatórios referidos no item 2.4 e nas alíneas ‘e’, ‘f’ e ‘g.3’ deste item, até 5 (cinco) anos após a aprovação final das contas do CNPq pelo Tribunal de Contas da União;
29.	Diante disso, a norma deixa claro que o Beneficiário é a pessoa que assina o Termo de Aceitação de Apoio Financeiro a Projeto, que no presente caso é o Sr. Cesar Isidoro dos Santos Ribeiro Silva. 
30.	Ademais, com relação a projetos que incluem a concessão de bolsas, como no presente caso, o Termo de Aceitação de Apoio Financeiro a Projeto prevê que o Beneficiário é o responsável pela guarda dos documentos comprobatórios, até cinco anos após a aprovação das contas do CNPq pelo Tribunal de Contas da União.
31.	Passa-se então à análise da RN-19/2010, que rege os auxílios e bolsas concedidos aos projetos aprovados pelo Edital MCT/CNPq/Inmetro 059/2010 (peça 2, p. 6/17) , conforme previsto no item II.1.5.1. De acordo com os itens 9.2 e 9.3, a prestação de contas de bolsas é de responsabilidade do Coordenador e deverá ser apresentada ao CNPq no prazo de até 60 (sessenta) dias após o término de vigência da bolsa, conforme transcrição abaixo:
9.2 - Será da responsabilidade do Coordenador do PROMETRO prestar contas dos recursos financeiros a ele repassados pelo CNPq, por meio de relatório técnico financeiro dos recursos utilizados, conforme ‘Manual de Prestação de Contas’.
9.3 - A prestação de contas deverá ser apresentada ao CNPq no prazo de até 60 (sessenta) dias após o término de vigência da bolsa.
32.	Com relação à instituição de execução, Instituto Nacional de Metrologia Normalização e Qualidade Industrial – RJ (CNPJ 006XXX.700001-XX) , constata-se que não há nenhuma responsabilidade em encaminhar a prestação de contas do Projeto ao CNPq. Isso porque o Edital MCT/CNPq/Inmetro 059/2010, no item II-4 –Avaliação Final/Prestação de Contas, deixa claro que essa responsabilidade é do Coordenador do Projeto, esclarecendo ainda, detalhadamente, a sua forma e o seu conteúdo. Segue transcrição abaixo (peça 2, p.16/17) :
II.4 - AVALIAÇÃO FINAL/PRESTAÇÃO DE CONTAS 
 (...) 
II.4.2 Após o término da vigência do projeto, em conformidade com o Termo de Concessão e demais normas do CNPq o coordenador do projeto deverá encaminhar em Formulário Online específico, no prazo de até 60 (sessenta) dias: 
a) a prestação de contas financeira, com apresentação de comprovantes de despesas, em conformidade com as normas de Prestação de Contas disponíveis no endereço eletrônico http://www.cnpq.br/prestacaocontas/index.htm; e  
b) o relatório técnico final, com detalhamento de todas as atividades desenvolvidas durante a execução do projeto e o registro de todas as ocorrências que afetaram o seu desenvolvimento.
Da análise da Revelia
33.	Nos processos do TCU, a revelia não leva à presunção de que seriam verdadeiras todas as imputações levantadas contra os responsáveis, diferentemente do que ocorre no processo civil, em que a revelia do réu opera a presunção da verdade dos fatos narrados pelo autor. Dessa forma, a avaliação da responsabilidade do agente não pode prescindir da prova existente no processo ou para ele carreada.
34.	Ao não apresentar sua defesa, o responsável deixou de produzir prova da regular aplicação dos recursos sob sua responsabilidade, em afronta às normas que impõem aos gestores públicos a obrigação legal de, sempre que demandados pelos órgãos de controle, apresentar os documentos que demonstrem a correta utilização das verbas públicas, a exemplo do contido no art. 93 do Decreto-Lei 200/67: ‘Quem quer que utilize dinheiros públicos terá de justificar seu bom e regular emprego na conformidade das leis, regulamentos e normas emanadas das autoridades administrativas competentes.’
35.	Mesmo as alegações de defesa não sendo apresentadas, considerando o princípio da verdade real que rege esta Corte, procurou-se buscar, em manifestações dos responsáveis na fase interna desta Tomada de Contas Especial, se havia algum argumento que pudesse ser aproveitado a seu favor. No entanto, o responsável não se manifestou na fase interna, conforme apontado no Relatório de TCE 54/2017 (peça 2, p.439, item 8) , não havendo, assim, nenhum documento ou argumento que possa vir a ser analisado e posteriormente servir para afastar as irregularidades apontadas.
Da análise da pretensão punitiva
36.	Vale ressaltar que a pretensão punitiva do TCU, conforme Acórdão 1441/2016-TCU-Plenário, que uniformizou a jurisprudência acerca dessa questão, subordina-se ao prazo geral de prescrição indicado no art. 205 do Código Civil, que é de 10 anos, contado da data de ocorrência da irregularidade sancionada, nos termos do art. 189 do Código Civil, sendo este prazo interrompido pelo ato que ordenar a citação, a audiência ou a oitiva do responsável. 
37.	No caso em exame, não ocorreu a prescrição, uma vez que os recursos foram transferidos em 10/5/2011, data mais favorável ao responsável (peça 2, p. 71) , a omissão na prestação de contas se concretizou em 19/2/2016 (peça 2, p. 3) e o ato de ordenação da citação ocorreu em 1/2/2019 (peça 14) . 
38.	Cumpre observar que o beneficiário dos valores não se reveste da condição de bolsista descumpridor de termo de compromisso, circunstância que poderia, em tese, afastar a aplicação da penalidade de multa, na esteira de jurisprudência recente da Corte de Contas.
39. 	Com efeito, ao assinar o Termo de Aceitação de Apoio Financeiro a Projeto (peça 2, p. 55/57) , o Sr. Cesar Isidoro dos Santos Ribeiro Silva assumiu a condição de gestor dos recursos públicos federais pactuados e, nessa qualidade, chamou para si o ônus de comprovar a sua aplicação. 
40.	O Tribunal, nesse caso, vem consolidando entendimento de que deve ser apenado o responsável inadimplente na prestação de contas de recursos destinados a apoio financeiro de projeto de pesquisa, e. g. Acórdão 961/2011-TCU-Primeira Câmara, Relator Marcos Bemquerer; Acórdão 1761/2011-TCU-Primeira Câmara, Relator Ubiratan Aguiar; Acórdão 1052/2011-TCU-Segunda Câmara, Aroldo Cedraz; Acórdão 771/2012-TCU-Primeira Câmara, Relatora Ana Arraes; Acórdão 67/2015-TCU-Segunda Câmara, Relator Raimundo Carreiro e Acórdão 2845/2019-TCU-Primeira Câmara, Relator Marcos Bemquerer;
41.	Para melhor esclarecimento, segue abaixo transcrição do Acórdão 2845/2019-TCU-Primeira Câmara, Relator Marcos Bemquerer:
18. No caso em exame, ao contrário de uma típica bolsa de ensino ou pesquisa - que prevê o pagamento de valor mensal fixo para a subsistência do bolsista, o Edital MCT/CNPq 14/2010 previa que os recursos aportados nos projetos selecionados poderiam ser destinados para o financiamento de itens de custeio e capital, tais como material de consumo, peças de reposição de equipamentos, software, serviços de terceiros, passagens e diárias, material bibliográfico, dentre outros (peça 1, fl. 22) . Aliás, o edital expressamente vedava a utilização dos recursos em despesas com o pagamento de salários ou a concessão de qualquer modalidade de bolsa.
19. Por isso, é aplicável à análise das contas do auxílio financeiro ora em exame os Acórdão 4204/2011-TCU-Segunda Câmara, 1.761/2011-1ª Câmara, 771/2012-1ª Câmara, 13.215/2016-2ª Câmara, 6.485/2012-2ª Câmara e 67/2015-2ª Câmara, em que restou consignado que a omissão no dever de prestar contas da aplicação de recursos destinados ao financiamento a projeto de pesquisa sujeita o infrator ao julgamento pela irregularidade das contas, com imposição de débito e multa. Pelo seu didatismo, reproduzo trecho do voto condutor do último decisum citado, proferido pelo Ministro Raimundo Carreiro:
4. Diante disso, a unidade técnica propôs julgar irregulares as contas do responsável e condená-lo ao ressarcimento do valor recebido[..]. Destacou que a jurisprudência desta Corte é pacífica no sentido de não aplicar multa ao beneficiário de bolsa de estudo ou pesquisa que deixar de cumprir as obrigações assumidas.
5. O Ministério Público seguiu a unidade técnica quanto ao julgamento pela irregularidade das contas e à condenação em débito, [...]. Dissentiu ainda da interpretação dada pela unidade técnica acerca da jurisprudência relativa à aplicação de multa neste caso. Considerando a natureza e a gravidade da falha cometida, a qual diferentemente daquela observada em processos do CNPq que envolvem a concessão de bolsas de mestrado e doutorado no exterior, propôs seja aplicada a multa prevista no art. 57 da Lei n.º 8.443, de 1992. Propôs ainda a remessa de cópias do acórdão que vier a ser proferido e também do relatório e do voto que o fundamentarem ao Procurador-Chefe da República no Estado do Rio de Janeiro, nos termos do art. 16, §3º, da mesma lei c/c o art. 209, §7º, do Regimento Interno.
6. Acolho a proposta apresentada pela unidade técnica com os reparos mencionados pelo Ministério Público. De fato, o julgamento pela irregularidade das contas devido à omissão no dever de prestar contas está previsto na alínea 'a' do art. 16 da Lei n.º 8.443, de 1992. O julgamento pela irregularidade das contas devido a dano ao erário prevê-se no mesmo artigo, na alínea 'b'. Quanto à multa, não tem sido atribuída aos bolsistas que não comprovam terem cumprido os termos acordados com o CNPq para o recebimento da bolsa. No entanto, isso não se confunde com a ausência de comprovação da aplicação de recursos federais destinados diretamente à realização de determinada pesquisa. Neste caso, correto exigir a devolução dos valores recebidos e aplicar multa devido à gravidade da conduta do responsável.
20. Dessa maneira, a situação do recorrente é análoga a de um gestor que celebra um convênio ou instrumento congênere e se omite no dever de prestar contas, conduta que remansosa jurisprudência do TCU costuma sancionar com a multa capitulada no art. 57 da Lei 8.443/1992, na medida em que tal obrigação constitui dever inafastável de todo aquele que utiliza e gerencia recursos públicos, conforme disposto no art. 70, parágrafo único, da Constituição Federal de 1988.
21. Uma vez que os recursos em tela se destinaram à execução de projeto voltado à pesquisa científica e tecnológica, por óbvio, que o beneficiário dos valores federais não pode ser equiparado a um bolsista. Na verdade, ao assinar o Termo de Concessão e Aceitação de Apoio Financeiro a Projeto, o recorrente assumiu a condição de gestor dos recursos públicos federais pactuados e, nessa qualidade, chamou para si o ônus de comprovar a sua correta aplicação.
42.	Em se tratando de processo em que a parte interessada não se manifestou acerca das irregularidades imputadas, não há elementos para que se possa efetivamente aferir e reconhecer a ocorrência de boa-fé na conduta do responsável, podendo este Tribunal, desde logo, proferir o julgamento de mérito pela irregularidade das contas, conforme nos termos dos §§ 2º e 6º do art. 202 do Regimento Interno do TCU (Acórdão 2064/2011-TCU-Primeira Câmara, Relator Ministro Ubiratan Aguiar; Acórdão 6182/2011-TCU-Primeira Câmara, Relator Ministro-Substituto Weder de Oliveira; Acórdão 4072/2010-TCU-Primeira Câmara, Relator Ministro Valmir Campelo; Acórdão 1189/2009-TCU-Primeira Câmara, Relator Ministro-Substituto Marcos Bemquerer; Acórdão 731/2008-TCU-Plenário,  Relator Ministro Aroldo Cedraz) .
43.	Dessa forma, o responsável deve ser considerado revel, nos termos do art. 12, §3º, da Lei 8.443/1992, devendo as contas serem julgadas irregulares, condenando-o ao débito apurado e aplicando-lhe a multa prevista no art. 57 da Lei 8.443/1992.
CONCLUSÃO
44.	A partir dos elementos constantes dos autos, foi possível verificar que os recursos repassados no âmbito do Projeto em comento deveriam ter sido integralmente gastos sob a responsabilidade e a gestão do Sr. Cesar Isidoro dos Santos Ribeiro Silva, que, por sua vez, não prestou contas dos recursos.
45.	Diante da revelia do responsável e inexistindo nos autos elementos que permitam concluir pela ocorrência de boa-fé ou de outros excludentes de culpabilidade em sua conduta, propõe-se que suas contas sejam julgadas irregulares e seja condenado em débito, bem como lhe aplicada multa prevista no art. 58 da Lei 8.443/1992.
PROPOSTA DE ENCAMINHAMENTO
46.	Diante do exposto, submetem-se os autos à consideração superior, propondo ao Tribunal:
46.1	considerar revel o responsável, Sr. Cesar Isidoro dos Santos Ribeiro Silva (CPF XXX.627.137-XX) , pesquisador, para todos os efeitos, dando-se prosseguimento ao processo, com fulcro no art. 12, § 3º, da Lei n. 8.443/92;
46.2	julgar irregulares, nos termos dos arts. 1º, inciso I, 16, inciso III, alíneas ‘a’ 	, ‘b’ e ‘c’, § 2º, da Lei 8.443/92 c/c os arts. 19 e 23, inciso III, da mesma Lei, e com arts. 1º, inciso I, 209, incisos I e III, 210 e 214, inciso III, do Regimento Interno/TCU, as contas do responsável, Sr. Cesar Isidoro dos Santos Ribeiro Silva (CPF XXX.627.137-XX) , pesquisador, condenando-o ao pagamento das importâncias a seguir especificadas, atualizadas monetariamente e acrescidas dos juros de mora, calculadas a partir das datas discriminadas até a data do efetiva quitação do débito, fixando-lhe o prazo de quinze dias, para que comprove, perante o Tribunal, o recolhimento das referidas quantias aos cofres do Conselho Nacional de Desenvolvimento Científico e Tecnológico, nos termos do art. 23, inciso III, alínea ‘a’, da citada lei;
Processo Técnico Processo 563098/2010-4 – Auxílio Financeiro - Despesas de Custeio e de Capital
	Data 
	Valor – R$1,00

	11/05/2011
	11.000,00

	15/09/2011
	6.500,00

	08/12/2011
	12.500,00

	22/12/2011
	13.300,00

	22/12/2011
	16.700,00

Valor atualizado do débito (com juros) , em 25/6/2019: R$ 104.081,03 (peça 19) .
Processo Originado 38.0238/2011-0 – Bolsa de Longa Duração - Cesar I.S. Ribeiro Silva
	Data
	Valor – R$1,00

	03/03/2011
	6.900,00

	04/04/2011
	6.900,00

	03/05/2011
	6.900,00

	02/06/2011
	6.900,00

	04/07/2011
	6.900,00

	02/08/2011
	6.900,00

	05/09/2011
	6.900,00

	05/10/2011
	6.900,00

	04/11/2011
	6.900,00

	05/12/2011
	6.900,00

	04/01/2012
	6.900,00

	09/02/2012
	6.900,00

	06/03/2012
	6.900,00

	02/04/2012
	6.900,00

	03/05/2012
	6.900,00

	04/06/2012
	6.900,00

	03/07/2012
	6.900,00

	02/08/2012
	6.900,00

	03/09/2012
	6.900,00

	02/10/2012
	6.900,00

	01/11/2012
	6.900,00

	05/12/2012
	6.900,00

	26/12/2012
	6.900,00

	05/02/2013
	6.900,00

	08/03/2013
	6.900,00

	02/04/2013
	6.900,00

	03/05/2013
	6.900,00

	05/06/2013
	6.900,00

	02/07/2013
	6.900,00

	02/08/2013
	6.900,00

	03/09/2013
	6.900,00

	02/10/2013
	6.900,00

	01/11/2013
	6.900,00

	03/12/2013
	6.900,00

	27/12/2013
	6.900,00

	04/02/2014
	6.900,00

	07/03/2014
	6.900,00

	02/04/2014
	6.900,00

	02/05/2014
	6.900,00

	02/05/2014
	6.900,00

	02/06/2014
	6.900,00

	02/07/2014
	6.900,00

	04/08/2014
	6.900,00

	02/09/2014
	6.900,00

	01/10/2014
	6.900,00

	06/11/2014
	6.900,00

	02/12/2014
	6.900,00

	31/12/2014
	6.900,00

	02/02/2015
	8.280,00

	06/03/2015
	8.280,00

	08/04/2015
	8.280,00

	05/05/2015
	8.280,00

	08/06/2015
	8.280,00

	06/07/2015
	8.280,00

	24/08/2015
	8.280,00

	15/09/2015
	8.280,00

	06/10/2015
	8.280,00

	18/11/2015
	8.280,00

	04/12/2015
	8.280,00

	06/01/2016
	8.280,00

Valor atualizado do débito (com juros) , em 25/6/2019: R$ 673.572,19 (peça 20) .
Processo Técnico 30.1288/2013-5 - Bolsa de Longa Duração - Anderson Derlan Brandão de Souza
	Data
	Valor – R$1,00

	02/07/2013
	3.000,00

	01/08/2013
	3.000,00

	03/09/2013
	3.000,00

	02/10/2013
	3.000,00

	01/11/2013
	3.000,00

	03/12/2013
	3.000,00

	27/12/2013
	3.000,00

	04/02/2014
	3.000,00

	07/03/2014
	3.000,00

	02/04/2014
	3.000,00

	02/05/2014
	3.000,00

	02/06/2014
	3.000,00

Valor atualizado do débito (com juros) , em 25/6/2019: R$ 55.811,28 (peça 21) .
Processo Técnico 18.5400/2014-0- Bolsa de Longa Duração - Eduardo Silva Piombini
	Data
	Valor – R$1,00

	02/12/2014
	580,00

	31/12/2014
	580,00

	02/02/2015
	700,00

	04/03/2015
	700,00

	01/04/2015
	700,00

	05/05/2015
	700,00

	02/06/2015
	700,00

	03/07/2015
	700,00

	24/08/2015
	700,00

	02/09/2015
	700,00

	06/10/2015
	700,00

	05/11/2015
	700,00

	04/12/2015
	700,00

	06/01/2016
	700,00

Valor atualizado do débito (com juros) , em 25/6/2019: R$ 13.230,08 (peça 22) .
Processo Técnico 18.3525/2013-2 - Bolsa de Longa Duração - Gustavo Soares Martins
	Data
	Valor – R$1,00

	01/08/2013
	580,00

	03/09/2013
	580,00

	02/10/2013
	580,00

	01/11/2013
	580,00

	03/12/2013
	580,00

	27/12/2013
	580,00

	04/02/2014
	580,00

	07/03/2014
	580,00

	02/04/2014
	580,00

	02/05/2014
	580,00

	02/06/2014
	580,00

	02/07/2014
	580,00

	04/08/2014
	580,00

	02/09/2014
	580,00

	01/10/2014
	580,00

	07/11/2014
	580,00

Valor atualizado do débito (com juros) , em 25/6/2019: R$  14.152,72 (peça 23) .
Processo Técnico 18.1858/2013-4 - Bolsa de Longa Duração - Janaína Lopes da Silva Curty
	Data
	Valor – R$1,00

	02/04/2013
	580,00

	03/05/2013
	580,00

	05/06/2013
	580,00

	02/07/2013
	580,00

	01/08/2013
	580,00

	03/09/2013
	580,00

	02/10/2013
	580,00

Valor atualizado do débito (com juros) , em 25/6/2019: R$ 6.460,54 (peça 24) .
Processo Técnico 37.2533/2014-0 - Bolsa de Longa Duração - Larissa Louzada Nobrega
	Data
	Valor – R$1,00

	02/05/2014
	1.200,00

	02/06/2014
	1.200,00

	02/07/2014
	1.200,00

	04/08/2014
	1.200,00

	02/09/2014
	1.200,00

	01/10/2014
	1.200,00

	06/11/2014
	1.200,00

	02/12/2014
	1.200,00

	31/12/2014
	1.200,00

	02/02/2015
	1.440,00

	06/03/2015
	1.440,00

	08/04/2015
	1.440,00

	05/05/2015
	1.440,00

	08/06/2015
	1.440,00

	06/07/2015
	1.440,00

	24/08/2015
	1.440,00

	15/09/2015
	1.440,00

	06/10/2015
	1.440,00

	18/11/2015
	1.440,00

	04/12/2015
	1.440,00

	31/12/2015
	1.440,00

Valor atualizado do débito (com juros) , em 25/6/2019: R$ 39.740,80 (peça 25) .
Processo Técnico 31.2643/2012-8 - Bolsa de Longa Duração - Maria de Fatima de Brito Cyrillo
	Data
	Valor – R$1,00

	05/02/2013
	3.700,00

	08/03/2013
	3.700,00

	02/04/2013
	3.700,00

Valor atualizado do débito (com juros) , em 25/6/2019: R$ 17.948,92 (peça 26) .
Processo Técnico 37.2023/2015-0 - Bolsa de Longa Duração - Raphael da Cunha Mendonça
	Data
	Valor – R$1,00

	08/04/2015
	1.440,00

	05/05/2015
	1.440,00

	08/06/2015
	1.440,00

	06/07/2015
	1.440,00

	24/08/2015
	1.440,00

	15/09/2015
	1.440,00

	06/10/2015
	1.440,00

	18/11/2015
	1.440,00

	04/12/2015
	1.440,00

	31/12/2015
	1.440,00

Valor atualizado do débito (com juros) , em 25/6/2019: R$ 19.658,52 (peça 27) .
46.3	aplicar ao Sr. Cesar Isidoro dos Santos Ribeiro Silva a multa referida no art. 57 da Lei nº 8.443, de 1992, fixando-lhe o prazo de 15 (quinze) dias, a partir da notificação, para que comprove, perante o Tribunal, seu recolhimento aos cofres do Tesouro Nacional, atualizada monetariamente desde a data deste acórdão até a data do efetivo pagamento;
46.4	autorizar, desde logo, a cobrança judicial das dívidas, caso não atendida a notificação, na forma do disposto no art. 28, inciso II, da Lei nº 8.443/92; 
46.5	autorizar também, desde logo, se requerido, com fundamento no art. 28, inciso I, da Lei 8.443, de 1992 c/c o art. 217, §§ 1º e 2º do Regimento Interno, o parcelamento da (s) dívida (s) em até 36 parcelas, incidindo sobre cada parcela, corrigida monetariamente, os correspondentes acréscimos legais fixando- lhe o prazo de quinze dias, a contar do recebimento da notificação, para comprovar perante o Tribunal o recolhimento da primeira parcela, e de trinta dias, a contar da parcela anterior, para comprovar os recolhimentos das demais parcelas, devendo incidir sobre cada valor mensal, atualizado monetariamente, os juros de mora devidos, no caso do débito, na forma prevista na legislação em vigor, alertando o responsável de que a falta de comprovação do recolhimento de qualquer parcela importará o vencimento antecipado do saldo devedor, nos termos do § 2º do art. 217 do Regimento Interno deste Tribunal; 
46.6	enviar cópia do Acórdão a ser prolatado, bem como do Relatório e do Voto que o fundamentarem ao Procurador-Geral da República no Distrito Federal, nos termos do § 3º do art. 16 da Lei 8.443/1992 c/c o § 7º do art. 209 do Regimento Interno do TCU, para adoção das medidas cabíveis, informando-lhe que o inteiro teor da deliberação pode ser consultado no endereço www.tcu.gov.br/acordaos;  
46.7	enviar cópia do Acórdão que vier a ser proferido ao Conselho Nacional de Desenvolvimento Científico e Tecnológico – CNPq e ao responsável, para ciência, informando que a presente deliberação, acompanhada do Relatório e do Voto que a fundamenta, está disponível para a consulta no endereço www.tcu.gov.br/acórdãos, além de esclarecer que, caso requerido, o TCU poderá fornecer sem custos as correspondentes cópias, de forma impressa.”
	É o relatório.

não há.

Subprocurador-geral Lucas Rocha Furtado.

TOMADA DE CONTAS ESPECIAL. CNPQ. AUXÍLIO FINANCEIRO PARA PESQUISA. OMISSÃO NO DEVER DE PRESTAR CONTAS. AUDIÊNCIA. CITAÇÃO. REVELIA. CONTAS IRREGULARES. DÉBITO. MULTA.

TOMADA DE CONTAS ESPECIAL (TCE)

Secretaria de Controle Externo de Tomada de Contas Especial (SecexTCE).

Este processo trata de tomada de contas especial instaurada pelo Conselho Nacional de Desenvolvimento Científico e Tecnológico (CNPq) em desfavor de César Isidoro dos Santos Ribeiro Silva, pesquisador, em razão da não comprovação da boa e regular aplicação dos recursos federais recebidos, no valor histórico de R$ 595.740,00, para realização do projeto “Implantação de um Sistema de Padronização Primária de Transferência Térmica AC-DC de Baixa Tensão”, em face de omissão no dever de prestar contas desses valores.
No âmbito desta Corte de Contas, após examinar a documentação recebida, a Secretaria de Controle Externo de Tomada de Contas Especial realizou a citação do responsável, que, no entanto, permaneceu silente.
Considerando que esse pesquisador era o beneficiário do projeto em questão, sendo o responsável pela guarda dos documentos comprobatórios por cinco anos após a aprovação das contas do CNPq por este Tribunal; que, ao assinar o Termo de Aceitação de Apoio Financeiro a Projeto, ele assumiu a condição de gestor dos recursos públicos federais pactuados e, nessa qualidade, chamou para si o ônus de comprovar sua aplicação; que nos autos não há elementos que indiquem a ocorrência de boa-fé do responsável; e que a pretensão punitiva do TCU ainda não está prescrita, anuo à proposta da unidade instrutiva – a qual contou com a concordância do subprocurador-geral Lucas Rocha Furtado – para considerar César Isidoro dos Santos Ribeiro Silva revel, julgar suas contas irregulares, condená-lo ao débito apurado e aplicar-lhe a multa prevista no art. 57 da Lei 8.443/1992.
	Ante o exposto, VOTO por que seja aprovada a minuta de deliberação que submeto a este Colegiado. 
TCU, Sala das Sessões Ministro Luciano Brandão Alves de Souza, em 10 de setembro de 2019.
ANA ARRAES 
Relatora